最高法院民事判決　　　　　　九十四年度台上字第二三０三號
　　上　訴　人　丙 ○ ○
　　　　　　　　　　　　　20.
　　　　　　　　辛 ○ ○
　　　　　　　　乙 ○ ○
　　　　　　　　　　　　　11.
　　　　　　　　壬 ○ ○
　　　　　　　　庚 ○ ○
　　　　　　　　　　　　　號
　　　　　　　　丁 ○ ○
　　　　　　　　甲○○○
　　　　　　　　戊 ○ ○
　　　　　　　　己 ○ ○
　　　　　　　　　　　　　號1.
　　共　　　同
　　訴訟代理人　鐘 為 盛律師
　　被 上訴 人　廖倚林(即杏林綜合醫院且原判決誤為廖椅林)
上列當事人間請求損害賠償事件，上訴人對於中華民國九十三年
四月二十日台灣高等法院台南分院第二審更審判決（九十三年度
上更(一)字第七號），提起上訴，本院判決如下：
    主　文
原判決關於駁回上訴人丙○○請求被上訴人與第一審共同被告周
原德連帶給付新台幣五十八萬一千四百四十八元本息及上訴人辛
○○、乙○○、壬○○、庚○○、丁○○、甲○○○、戊○○、
己○○各請求被上訴人與第一審共同被告周原德連帶給付新台幣
二十八萬八千零八十六元本息之上訴與各該訴訟費用部分廢棄，
發回台灣高等法院台南分院。
    理　由
本件上訴人主張：第一審共同被告周原德（下稱周原德）於民國
八十八年四月三十日駕駛車牌號碼為Ｓ五－七二四七號救護車（
下稱系爭救護車），搭載上訴人辛○○、乙○○、壬○○、庚○
○、丁○○、甲○○○、戊○○、己○○等八人（下稱辛○○等
八人）之父母簡辛江、簡林月春，由上訴人丙○○（下稱丙○○
）隨車陪同，自省立雲林醫院轉診至臺北三峽恩主公醫院，途經
中山高速公路北上一Ｏ六公里四二七公尺處，因疏未注意，於切
入路肩行駛時撞及訴外人洪文和停放在路肩之連結車，致簡辛江
受有顏面挫裂、出血性休克；簡林月春受有頭顱開放創、腦髓外
溢，二人均當場不治死亡。丙○○則受有顱內蜘蛛網膜下出血、
頸椎神經壓迫、左膝內側韌帶斷裂、外側半月版及前十字韌帶斷
裂、胸部挫傷等傷害。被上訴人為周原德之僱用人，依民法第一
百八十八條第一項之規定，應與周原德連帶賠償辛○○等八人殯
葬費、精神慰藉金及丙○○醫療費、增加生活支出、勞動損失、
精神慰藉金等情，爰求為命被上訴人與周原德連帶給付辛○○等
八人各新台幣（下同）二十八萬八千零八十六元、丙○○五十八
萬一千四百四十八元及其法定遲延利息之判決（其餘未繫屬本院
部分，不予贅述）。
被上訴人則以：伊非周原德之僱用人，僅因法令限制，而將伊之
杏林綜合醫院（下稱杏林醫院）名義借予周原德購買救護車使用
，且於本件車禍發生前之八十八年四月十五日已終止該借名關係
，伊自不負損害賠償責任等語，資為抗辯。
原審維持第一審就上開部分所為上訴人敗訴之判決，駁回渠等之
上訴，係以：上訴人主張周原德於前揭時地，駕駛系爭救護車搭
載辛○○等八人之父母簡辛江、簡林月春，由丙○○隨車陪同，
自省立雲林醫院轉診至臺北三峽恩主公醫院，因疏未注意，於切
入路肩行駛時撞及訴外人洪文和停放於路肩之連結車，致簡辛江
、簡林月春受傷當場不治死亡，丙○○則受有顱內蜘蛛網膜下出
血、頸椎神經壓迫、左膝內側韌帶斷裂、外側半月版及前十字韌
帶斷裂、胸部挫傷等情，固屬真實。然查系爭救護車之外觀縱有
「杏林醫院」字樣，及證人吳世昌不知被上訴人與周原德間之關
係為何，暨緊急醫療救護法第十六條規定不以救護、運送該救護
車設置機構之病患為限，惟周原德係於省立雲林醫院排班時受僱
搭載簡辛江、簡林月春及丙○○（下稱簡辛江等三人），且系爭
救護車另有「聖心救護中心」字樣足供客戶辨別，此外並無證據
足證周原德向被上訴人領取薪資或報酬，可見該救護車係周原德
個人所經營。又被上訴人僅因法令限制，而將杏林醫院之名義借
予周原德購買系爭救護車使用，亦無類推適用靠行關係之餘地，
不能令其就周原德造成之損害負連帶賠償責任。況被上訴人抗辯
其因法令限制，而將杏林醫院名義借予周原德購買系爭救護車使
用，嗣於本件車禍發生前之八十八年四月十五日終止該借名關係
等情，有協議書、切結書、讓渡證書及買賣合約書等件可稽，且
緊急醫療救護法第十五條確於八十九年二月九日修正公布增列民
間救護機構得設置救護車，亦有立法院議事處台立議字第Ｚ○○
○○○○○○○號函足憑，參以被上訴人身為全國醫師公會常務
理事，事先知悉上開法條即將修正通過而與周原德終止借名關係
，以及上訴人迄未舉證證明此借名關係之終止係被上訴人臨訟杜
撰企圖卸責所為，被上訴人前開所辯自堪採信。至被上訴人與周
原德終止借名關係雖在緊急醫療救護法第十五條修正公布之前，
且該法條修正公布後，亦非所有個人均得設置救護車並向主管機
關申請登記，但周原德向被上訴人借名並無任何對價關係，被上
訴人為免不可預測之責任加身，自係越早終止借名關係對其越有
利，是於擔任全國醫師公會常務理事期間知悉緊急醫療救護法即
將修正通過，而要求周原德及早與其終止借名關係，應屬人之常
情，要難認尚無終止借名移轉讓渡之必要。再者，最高法院五十
七年台上字第一六六三號判例及八十六年度台上字第三三二號判
決所示意旨，旨在保護不知情之被害人，以維交易之安全，若簡
辛江等三人自始即知悉系爭救護車之來源，則難有上開判例及判
決意旨之適用。系爭救護車平日係在省立雲林醫院門前排班，外
觀上除有「杏林醫院」字樣外，另有「聖心救護中心」字樣令客
戶辨別，而證人簡毓芬證稱送簡辛江等三人上救護車，方看到該
車漆有「杏林醫院」字樣一語，因其與簡辛江及簡林月春為祖孫
關係，已難免有偏頗之虞，且身為省立雲林醫院檢驗科主任之簡
毓芬，對於在該醫院排班之系爭救護車係由何人經營管理，亦應
較常人易於辨別判斷，自不足以推翻系爭救護車為周原德獨力經
營之認定，簡毓芬主觀上並應知悉該救護車非屬被上訴人之救護
車。綜上所述，上訴人以被上訴人應與周原德負連帶賠償責任為
由，請求被上訴人應與周原德連帶給付辛○○等八人各二十八萬
八千零八十六元、丙○○五十八萬一千四百四十八元及其法定遲
延利息，即屬無據，不應准許等詞，為其判斷之基礎。
惟查被上訴人既因法令限制，而將其杏林醫院之名義借予周原德
購買系爭救護車使用，即應負借名買車之責任，則於八十九年二
月九日緊急醫療救護法第十五條修正公布前，甚至在中央衛生主
管機關會商有關機關訂頒該條第五項所謂管理辦法前，被上訴人
縱於本件車禍發生前半個月與周原德終止借名關係，是否得因此
而免負上開借名買車之責任，尚非無疑。次查本件車禍之被害人
係簡辛江等三人，並非證人簡毓芬，乃原審未於判決理由項下說
明簡辛江等三人如何獲悉系爭救護車為周原德個人所經營之認定
依據，僅以簡毓芬知悉該救護車非屬被上訴人之救護車，即謂簡
辛江等三人明知系爭救護車為私人救護中心之車輛，難有本院五
十七年台上字第一六六三號之適用，亦嫌速斷。末查依八十九年
二月九日修正公布前之緊急醫療救護法第十五條、第十七條第一
項及第十八條至第二十一條之規定，名義上為系爭救護車設置機
構之被上訴人，既對該救護車之設備及其人員之配置負有維護、
選任及監督之責，加上系爭救護車外觀有「杏林醫院」字樣，在
客觀上若足以使人認周原德係為杏林醫院即被上訴人服勞務而受
其監督，則被上訴人就周原德過失行為所造成之損害，應否負僱
用人之責任，自有推研之必要。乃原審以前揭理由，就上訴人之
上訴部分遽為渠等不利之判決，要難謂當。上訴論旨，指摘原判
決此部分為不當，求予廢棄，非無理由。
據上論結，本件上訴為有理由。依民事訴訟法第四百七十七條第
一項、第四百七十八條第二項，判決如主文。
中　　華　　民　　國　九十四　年　 十二 　月　 十五　 日
                      最高法院民事第六庭
                          審判長法官  許　朝　雄
                                法官  謝　正　勝
                                法官  鄭　玉　山
                                法官  吳　麗　女
                                法官  許　澍　林
      本件正本證明與原本無異
                                      書  記  官
中　　華　　民　　國　九十四　年　 十二 　月　二十九　日
                                                      Ｌ
